臺灣臺中地方法院刑事判決
111年度侵訴字第45號
公  訴  人  臺灣臺中地方檢察署檢察官
被      告  杜長洋


選任辯護人  周復興律師                        
上列被告因妨害性自主案件，經檢察官提起公訴（109年度偵字
第27528號），本院判決如下：
    主  文
丙○○犯乘機性交罪，處有期徒刑貳年。緩刑伍年，並應履行如附
件所示本院一一一年度侵附民字第二十三號和解筆錄和解成立內
容所示內容，且應向指定之政府機關、政府機構、行政法人、
社區或其他符合公益目的之機構或團體，提供貳佰小時之義務勞
務，緩刑期間付保護管束。
    犯罪事實
一、緣少年乙○○(民國89年10月生，真實姓名年籍詳卷，涉犯妨
    害性自主罪嫌，另由本院少年法庭以111年度少侵訴字第1號
    審理中)於民國107年7、8月間，透過探探通訊軟體與代號AB
    000-A109339號之女子(93年2月生，真實姓名年籍詳卷，下
    稱A女)結識，A女因心情不佳，前於107年9月3日22時許，透
    過Facebook-messenger(下稱臉書即時通)通訊軟體與少年乙○○相約外出，丙○○應少年乙○○邀請，於107年9月4日2時許，
    駕車搭載少年乙○○與A女，至不詳超市購買啤酒6瓶，復一同
    前往臺中市○○區○○路000巷00號富客旅館，少年乙○○與A女將
    其等購買之啤酒飲罄，丙○○見A女已處於酒醉酩酊無力、意
    識不清等相類於精神障礙之狀態下，且少年乙○○甫與A女完
    成性交行為，竟基於乘機性交之犯意，利用其不知抗拒之際
    ，於其後某時，逕自撫摸A女胸部及下體，趁勢以其生殖器
    插入A女陰道方式，對A女為乘機性交行為1次得逞。嗣因A女
    經告知疑似遭偷拍之性愛影片，經友人通報學校，始悉上情
    。
二、案經A女及代號AB000-A109339A號之男子(即A女父親，下稱B
    男)訴由臺中市政府警察局婦幼警察隊報告臺灣臺中地方檢
    察署檢察官偵查起訴。
    理    由
壹、程序與證據能力方面：
一、依性侵害犯罪防治法第12條第2項之規定，司法機關所製作
    必須公示之文書，不得揭露被害人之姓名、出生年月日、住
    居所及其他足資識別被害人身分之資訊。是本件判決書犯罪
    事實欄及理由欄內，關於告訴人A女及B男均僅記載代號以隱
    匿其身分資訊【真實姓名年籍資料詳見性侵害案件代號與真
    實姓名對照表、性侵害案件監護人代號與真實姓名對照表各
    1紙附於臺灣臺中地方檢察署109年度偵字第27528號不公開
    資料卷(卷㈠，下稱不公開偵卷㈠)第3、5頁可稽】。
二、本案據以認定被告丙○○犯罪之被告以外之人於審判外之陳述
    ：證人即告訴人A女、B男、證人即少年乙○○、證人即當時在
    場之少年戊○○(89年12月生，真實姓名年籍詳卷)分別於警詢
    時之證述與偵查報告等部分，公訴人、被告及其辯護人在本
    院111年7月5日審理時，均表示同意作為證據使用(見本院卷
    第150-155頁)，復經本院審酌認上揭警詢均為警員依法通知
    詢問，又該偵查報告則為承辦警員記載本案偵辦經過，該等
    證據之作成或取得均無違法或不當之情況存在，應屬適當，
    依刑事訴訟法第159條之5第1項之規定，均有證據能力。又
    本案認定事實引用之卷內其餘非供述證據，均與本案待證事
    實具有關聯性，並無證據證明係公務員違背法定程序取得，
    依同法第158條之4規定反面解釋，亦均有證據能力。
貳、實體部分：
一、認定犯罪事實根據之證據及理由：
    上揭犯罪事實，業據被告於本院審理時坦承不諱(見本院卷
    第150、157頁)，核與證人A女、B男分別於警詢及偵訊時、
    證人即少年乙○○、戊○○分別於警詢時、證人即社工王彥胤於
    偵訊時證述情節均相符合【A女部分：見臺灣臺中地方檢察
    署109年度偵字第27528號(下稱偵卷)第51-59、171-173、11
    5-126、207頁；B男部分：見偵卷第61-63、125-126、208-2
    09頁；乙○○部分：見偵卷第19-25、27-31；戊○○部分：見偵
    卷第45-49頁；王彥胤部分：見偵卷第172、216-218頁】，
    且有偵查報告1紙、指認犯罪嫌疑人紀錄表(A女)4紙、指認
    犯罪嫌疑人紀錄表(少年乙○○)4紙、指認犯罪嫌疑人紀錄表(
    被告)1紙、指認犯罪嫌疑人紀錄表(少年戊○○)2紙、偵查報
    告、臺灣臺中地方檢察署公務電話紀錄表、偵查報告各1紙
    、現場照片4張、指認現場街景圖(A女)1張、照片(少年乙○○
    )、照片(被告)、照片(少年戊○○)各1張、現場照片6張、學
    生輔導紀錄1份在卷可稽【見偵卷第17、65-71、73-79、81-
    82、83-85、111、133、187、189-190頁、不公開偵卷㈠第15
    、17、19、21、25-27、43-53頁】，足認被告之自白與事實
    相符，被告前揭犯行洵堪認定，應予依法論科。
二、論罪科刑：
  ㈠按稱性交者，謂非基於正當目的所為之下列性侵入行為：一
    、以性器進入他人之性器、肛門或口腔，或使之接合之行為
    。二、以性器以外之其他身體部位或器物進入他人之性器、
    肛門，或使之接合之行為，刑法第10條第5項定有明文。本
    案被告非基於正當目的，以其陰莖插入A女陰道之行為，依
    前揭刑法第10項第5項第1款之定義，係以性器進入他人之性
    器，自屬性交行為無訛。
  ㈡按刑法第225條第1項之乘機性交罪，係以「對於男女利用其
    精神、身體障礙、心智缺陷或其他相類之情形，不能或不知
    抗拒而為性交者」，為其要件。所謂「相類之情形」，係指
    被害人雖非精神、身體障礙、心智缺陷，但受性交時，因昏
    暈、酣眠、泥醉等相類似之情形，致無同意性交之理解，或
    無抗拒性交之能力者而言。而所謂「不能或不知抗拒」，係
    指被害人因上述精神障礙等情形，達於無法或難以表達其意
    願之程度，而處於無可抗拒之狀態而言（最高法院107年度
    台上字第2859號判決可資參照）。查本案被告因見A女酒醉
    呈酩酊無力且意識不清，進而利用A女陷於此不能且不知抗
    拒之狀態下，對A女為性交行為。是核被告丙○○所為，係犯
    刑法第225條第1項之乘機性交罪。被告對A女乘機性交前，
    撫摸A女胸部及下體而為猥褻行為之低度行為，為其乘機性
    交之高度行為所吸收，不另論罪。至起訴意旨雖謂被告就本
    案所為係犯刑法第221條第1項之強制性交罪嫌，未查明A女
    當時已因酒醉而陷於不能且不知抗拒之狀態，且尚乏積極證
    據證明被告確有以強暴、脅迫、恐嚇、催眠術或其他違反其
    意願之方法，對A女為本案性交行為，則被告所為僅構成刑
    法第225條第1項之乘機性交罪，尚難論以刑法第221條第1項
    之強制性交罪，是起訴意旨此部分認定尚有未洽，惟因二者
    基本社會事實同一，本院於準備程序及審理時業已當庭告知
    被告變更後之罪名及法條(見本院卷第40、132、149頁)，已
    足使被告得以充分行使防禦權，復經公訴人於本院審理時當
    庭更正原起訴法條，本院自毋庸再為變更起訴法條，附此敘
    明。
  ㈢按成年人教唆、幫助或利用兒童及少年犯罪或與之共同實施
    犯罪或故意對其犯罪者，加重其刑至二分之一，兒童及少年
    福利與權益保障法第112條第1項定有明文，是本條加重事由
    之適用，係以行為人於行為時係年滿20歲之成年人為前提。
    查本案被告於行為時，年僅19歲，係未滿20歲之未成年人，
    有被告之個人戶籍資料(完整姓名)查詢結果1紙在卷可稽(見
    本院卷第13頁)，是縱A女則為12歲以上未滿18歲之少年，亦
    無兒童及少年福利與權益保障法第112條第1項前段之適用，
    附此敘明。
  ㈣另按刑之量定，為求個案裁判之妥當性，法律固賦予法院裁
    量權，但此項裁量權之行使，除應依刑法第57條規定，審酌
    行為人及其行為等一切情狀，為整體之評價，並應顧及比例
    原則與平等原則，使罪刑均衡，輕重得宜，以契合社會之法
    律感情。又刑法第59條規定犯罪之情狀可憫恕者，得酌量減
    輕其刑，其所謂「犯罪之情狀」，與同法第57條規定科刑時
    應審酌之一切情狀，並非有截然不同之領域，於裁判上酌減
    其刑時，應就犯罪一切情狀（包括第57條所列舉之10款事項
    ），予以全盤考量，審酌其犯罪有無可憫恕之事由（即有無
    特殊之原因與環境，在客觀上足以引起一般同情，以及宣告
    法定低度刑，是否猶嫌過重等等），以為判斷（最高法院98
    年度台上字第7388號判決意旨參照）。被告所犯乘機性交罪
    為法定刑3年以上10年以下有期徒刑之罪，被告利用A女酒醉
    而陷於此不能且不知抗拒之狀態下，對A女為性交行為，固
    屬可議，惟被告過去並無故意犯罪之前科紀錄，此有臺灣高
    等法院被告前案紀錄表1份附卷足憑(見本院卷第15頁)，素
    行良好，又被告思慮未周，一時情慾失控，對A女為乘機性
    交行為，所為固不足取，此與預謀犯案之情況，在主觀惡性
    上尚有區別，又被告犯後業已坦承犯行，態度尚佳，亦與A
    女及其法定代理人達成和解，承諾以分期付款方式賠償新臺
    幣(下同)60萬元，此有本院111年度侵附民字第23號和解筆
    錄1份附卷供參(見本院卷第139-140頁)，已見盡力彌補誠意
    ，是認被告所為本件犯行固應依法處斷，然渠因年輕識淺、
    思慮未周而犯案，致罹最輕本刑3年以上有期徒刑之罪，縱
    處以最低法定本刑，就被告而言仍屬情輕法重，在客觀上足
    以引起一般人之同情，情節尚堪憫恕，本院認被告所為本案
    犯行縱科以法定最低刑度之刑，猶嫌過重，本件確有情輕法
    重之情狀，爰依刑法第59條之規定，酌減其刑。
  ㈤爰以行為人之責任為基礎，審酌被告為滿足一己慾念及性慾
    ，明知A女於案發當時，已陷於酒醉意識不清而不知且不能
    抗拒之際，遂行本案乘機性交犯行，對A女之性自主決定權
    未予尊重，且已戕害A女心理，造成其終生難以磨滅之陰影
    ，所為甚為惡劣，考量被告犯後終能坦認犯行，已見悔意，
    亦與A女及其法定代理人達成和解，承諾以分期付款方式賠
    償60萬元，此有本院111年度侵附民字第23號和解筆錄1份附
    卷供參(見本院卷第139-140頁)，積極彌補被害人所受損害
    ，兼衡被告過去並無前科，有臺灣高等法院被告前案紀錄表
    1份在卷可稽(見本院卷第15頁)，素行良好，暨其高中畢業
    學歷，目前從事搭建鷹架工作及家境勉持之生活狀況，業據
    被告陳明在卷(見本院卷第159頁)等一切情狀，量處如主文
    所示之刑，以資懲儆。
  ㈥再者，被告未曾因故意犯罪受有期徒刑以上刑之宣告，有臺
    灣高等法院被告前案紀錄表1份在卷可佐(見本院卷第15頁)
    ，其因一時失慮，致罹刑典，且於犯後坦承犯行，已與A女
    及其法定代理人達成和解，承諾以分期付款方式賠償60萬元
    ，彌補被害人所受損害，業如前述，A女及其法定代理人亦
    當庭陳明同意給予被告緩刑機會等語(見本院卷第133頁)，
    顯見被告有所悔悟，足認前開自由刑之執行，尚非其犯罪矯
    治與預防之最佳手段，本院認被告經此偵審程序，當知所警
    惕，無再犯之虞，所宣告之刑以暫不執行為適當，綜合考量
    被告所涉本案犯罪情節之輕重，爰依刑法第74條第1項第1款
    之規定，併予宣告被告緩刑5年，以啟自新。惟為使被告於
    緩刑期間內，仍深知戒惕，避免緩刑宣告遭撤銷，且導正其
    行為與有關法治之正確觀念，並促使被告確實履行與A女及
    其法定代理人和解成立之條件，不致因受緩刑宣告而心存僥
    倖，爰將被告於上開和解筆錄所應允之賠償內容，引為其依
    刑法第74條第2項第3款規定應支付之損害賠償，命被告應履
    行如附件所示本院111年度侵附民字第23號和解筆錄和解成
    立內容所示之內容，依和解筆錄所載內容，向A女及其法定
    代理人支付60萬元，資以顧及被害人之權益；另為使被告深
    切反省，爰依刑法第74條第2項第5款之規定，命被告應於緩
    刑期間內向檢察官指定之政府機關、政府機構、行政法人、
    社區或其他符合公益目的之機構或團體，提供200小時之義
    務勞務，期能使被告於義務勞務之過程中，明瞭其行為所造
    成之危害，並依刑法第93條第1項第1款及第2款規定諭知被
    告於緩刑期間付保護管束。然倘違反上開應行負擔之事項且
    情節重大者，足認原緩刑之宣告難收其預期效果，而有執行
    刑罰之必要者，得撤銷其宣告。至被告究應向何政府機關、
    政府機構、行政法人、社區或其他符合公益目的之機構或團
    體提供義務勞務，屬執行之問題，應由執行檢察官斟酌全案
    情節及各公益團體、地方自治團體或社區之需求，妥為指定
    ，併予敘明。
  ㈦至扣案之APPLE廠牌IPhone12Pro型號鐵灰色行動電話1支固係
    被告所有，業經被告陳明在卷(見本院卷第155頁)，與本案
    無涉，本院亦查無積極事證認係被告供本案犯罪所用、所得
    或相關之物，爰不予宣告沒收，附此敘明。
據上論斷，應依刑事訴訟法第299條第1項前段，刑法第225條第1
項、第59條、第74條第1項第1款、第2項第3款、第5款、第93條
第1項第1款、第2款，判決如主文。
本案經檢察官丁○○提起公訴，檢察官甲○○到庭執行職務。
中　　華　　民　　國　 111　　年　　7 　　月　　26　　日
　　　　　　　　　刑事第十五庭審判長法　官　簡佩珺
                                    法  官  張雅涵
                                    法  官  湯有朋
以上正本證明與原本無異。
如不服本判決應於收受送達後20日內向本院提出上訴書狀，並應
敘述具體理由；其未敘述上訴之理由者，應於上訴期間屆滿後20
日內向本院補提理由書（均須按他造當事人之人數附繕本）「切
勿逕送上級法院」。
告訴人或被害人如不服判決，應備理由具狀向檢察官請求上訴，
上訴期間之計算，以檢察官收受判決正本之日起算。
                              　　　書記官  黃美雲
中　　華　　民　　國　　111 　年　　7 　　月　　26　　日
附錄本案論罪科刑法條：
刑法第225條第1項
對於男女利用其精神、身體障礙、心智缺陷或其他相類之情形，
不能或不知抗拒而為性交者，處3年以上10年以下有期徒刑。
附件：本院111年度侵附民字第23號和解筆錄
            臺灣臺中地方法院和解筆錄
                                   111年度侵附民字第23號
原      告  AB000-A109339（即Ａ女）年籍詳卷
原      告  AB000-A109339之母（即C女）年籍詳卷
原  告  兼
上 2 人 之
法定代理人  AB000-A109339之父（即B男）年籍詳卷
被　　　告　丙○○　住○○市○○區○○街00巷00號
訴訟代理人  周復興律師
上列當事人間因妨害性自主罪刑事案件（111 年度侵訴字第45號
），經原告提起附帶民事訴訟請求損害賠償，於111 年6 月14日
上午09時30分，在本院刑事遠距勘驗法庭，試行和解成立。茲記
其大要如下：出席人員：
審判長法官  簡佩珺
    法  官  張雅涵
　　法　官　湯有朋
　　書記官　黃美雲
    通　譯　侯承志
到庭和解關係人：
原      告  AB000-A109339（即Ａ女）到
原  告  兼  
法定代理人  AB000-A109339之父（即B男）到
訴訟代理人　周復興律師
和解成立內容：
一、被告願給付原告新台幣（下同）陸拾萬元。
    【給付方法】：其中肆拾萬元於111 年6 月21日前一次給付
    完畢；其餘貳拾萬元分期給付，自111 年7 月15日起至給付
    完畢為止，於每月15日前各給付壹萬元，如有一期未履行視
    為全部到期。
    （請被告匯款至郵局帳戶，戶名：Ｂ男，帳號：00000000
    000000號）
二、原告其餘之請求拋棄。
三、訴訟費用由兩造各自負擔。
上列和解筆錄當庭交關係人閱覽並無異議後簽名於後
              　原　告（Ａ女）（右拇指指印）
           　   原告兼法定代理人（Ｂ男）（右拇指指印）
                被告訴訟代理人  周復興律師
中　　華　　民　　國　 111　　年　　6 　　月　　14　　日
                        刑事第十五庭
                              書記官 黃美雲
                        審判長法  官 簡佩珺
上筆錄正本經核對與原本無異。
                              書記官 黃美雲
中　　華　　民　　國　　111 　年　　6 　　月　　16　　日